【裁判字號】    91,交抗,939
【裁判日期】    920227
【裁判案由】    違反道路交通管理處罰條例
【裁判全文】
臺灣高等法院交通事件裁定                        九十一年度交抗字第九三九號
    抗  告  人
    即受處分人  甲○○
右抗告人因違反道路交通管理處罰條例案件，不服臺灣臺北地方法院中華民國九十一
年九月五日所為九十年度交聲字第八七三號裁定，提起抗告，本院裁定如左：
    主  文
原裁定撤銷，發回臺灣臺北地方法院。
    理  由
一、原裁定意旨略以：抗告人即受處分人甲○○因本件聲明異議案件，涉及犯罪嫌疑
    ，經原法院依道路交通案件處理辦法第十七條第二項規定，於民國九十一年三月
    四日裁定於台灣台北地方法院九十年度交訴字第一０一號業務過失致死案件刑事
    訴訟終結前，停止本件程序。而按道路交通案件處理辦法第四條第一項規定「聲
    明異議案件之處理，除準用刑事訴訟法有關規定外，依本辦法之規定處理之」，
    參諸刑事訴訟法第二百九十八條規定：「第二百九十四條第一項、第二項及第二
    百九十五條至第二百九十七條停止審判之原因消滅時，法院應繼續審判，當事人
    亦得聲請法院繼續審判」，則台灣台北地方法院九十年度交訴字第一０一號業務
    過失致死案件，業於九十一年四月二十五日判決，可認為停止聲明異議程序之原
    因消滅，準用刑事訴訟法第二百九十八條規定結果，原法院應繼續本件程序，合
    先敘明。按汽車行駛時，駕駛人應注意車前狀況及兩車併行之間隔，並隨時採取
    必要之安全措施，道路交通安全規則第九十四條第三項定有明文。復按道路交通
    管理處罰條例第六十一條第一項第四款規定：汽車駕駛人，違反道路交通安全規
    則，因而肇事致人死亡者，吊銷其駕駛執照。抗告人於九十年四月二十三日下午
    一時二十分許，駕駛新店客運公司所有車牌號碼ＦＥ─四四０臺北往返坪林線公
    車，沿臺北市大安區○○○路○段由南往北方向行駛，途經該路與舟山路交岔路
    口附近，捷運新店線公館站出口前方公車招呼站時，適有李少光騎乘車牌號碼Ａ
    ＺＲ─三九一重型機車自另一停放在路邊之公車（蘇宗呈駕駛）後方（內側數來
    ）第三車道左後方繞出，駛入禁行機車之（內側數來）第二車道，而在抗告人之
    汽車右前方緩慢行進。抗告人以時速十五至二五公里之速度欲行超車（另一停放
    路邊之公車），迨抗告人之汽車車頭行至路邊停放之公車後半部時，恰與李少光
    所騎機車將呈併行之際，抗告人本應注意汽車行駛時，駕駛人應隨時注意兩車併
    行之間隔，並採取必要之安全措施，竟能注意而疏未注意與該機車保持安全距離
    ，而李少光之機車開始搖晃不穩，抗告人未再進一步採取煞車或閃避等必要之安
    全措施，致所駕駛汽車右前門附近先擦撞李少光之機車，李少光受此擦撞，重心
    不穩，旋又與抗告人所駕駛汽車中間車身發生第二次擦撞，終於人車倒地，而為
    抗告人所駕駛汽車之右後輪輾過頭部，當場顱骨開放性骨折不治死亡。抗告人將
    汽車往左行駛，跨置第一車道與第二車道之間靜候警員前來現場處理，當場自首
    ，承認其為肇事人之事實，有道路交通事故調查報告表、道路交通事故補充資料
    、交通事故分析研判表及現場證人蘇宗呈之談話紀錄表在卷可稽，並經台灣台北
    地方法院九十年度交訴字第一０一號刑事判決、臺灣高等法院九十一年度交上訴
    字第八七號刑事判決認定明確，有二份判決書附卷足憑。是抗告人駕駛汽車在上
    開肇事地點行駛，本即應隨時注意有無其他車輛與其併行，並採取必要之安全措
    施，而依當時情形又非不能注意，竟疏未注意李少光所騎乘上開車號機車亦沿與
    其所駕駛汽車同方向行駛，而未與李少光所騎乘機車保持安全之併行間隔，並採
    取必要之安全措施，而使其所駕駛汽車之車身擦撞李少光所騎乘機車，最後並使
    其所駕駛汽車之右後輪因而碾過李少光之頭部，因認就本件事故之發生，抗告人
    係違反道路交通安全規則第九十四條第三項規定甚為明確，原處分機關據以援引
    道路交通管理處罰條例第六十一條第一項第四款規定，裁處吊銷抗告人之駕駛執
    照，並無不當。抗告人之異議，為無理由，應予駁回等語。
二、抗告意旨略以：原法院既裁定本件聲明異議程序於台灣台北地方法院九十年度交
    訴字第一０一號業務過失致死案件刑事訴訟程序終結前，停止其程序。原裁定未
    俟上開刑事案件判決確定，即輕率駁回抗告人之異議，使抗告人之駕駛執照被吊
    銷，無法從事駕駛業務，嚴重影響抗告人之生計，抗告人難以接受。又本件事故
    肇事責任，迷離複雜，在事實未明，責任未釐清，刑事判決未確定前，如貿然認
    定抗告人應負肇事責任，而吊銷駕駛執照，即非適法。又抗告人在第二車道行駛
    ，符合規定，並未違反交通規則，係李少光違規駛入第二車道，原裁定認事用法
    違誤等語。
三、經查，原處分機關係以抗告人跨越二條車道線行駛，違反道路交通安全規則，因
    而肇事致人死亡為由，依道路交通管理處罰條例第六十一條第一項第四款規定，
    裁決吊銷駕駛執照，有卷附舉發通知單、裁決書影本之記載可據（見原審卷第八
    、九頁）。而原裁定係認定抗告人有違反道路交通安全規則第九十四條第三項汽
    車行駛時，駕駛人應注意車前狀況及兩車併行之間隔，並隨時採取必要之安全措
    施規定，因而肇事致人死亡。則原裁定所認定抗告人違反道路交通安全規則行為
    ，與原處分機關所認定者，顯然不同。原裁定竟然維持原處分機關之裁決，而駁
    回抗告人之聲明異議，即有不合。次查，原裁定認定抗告人有違反道路交通安全
    規則第九十四條第三項規定情事，並未詳述其得此心證之理由，僅泛指該事實有
    道路交通事故調查報告表、道路交通事故補充資料、交通事故分析研判表及現場
    證人蘇宗呈之談話紀錄表在卷可稽，並經台灣台北地方法院九十年度交訴字第一
    ０一號刑事判決、臺灣高等法院九十一年度交上訴字第八七號刑事判決認定明確
    ，有二份判決書附卷足憑。原法院既未調取相關卷證核閱查證，復未詳述認定抗
    告人有違反道路交通安全規則行為之得心證理由，裁定理由即嫌不備，並有不合
    。又查，抗告人涉犯業務過失致死罪，固經台灣高等法院以九十一年八月二十八
    日九十一年度交上訴字第八七號判決判處罪刑，惟抗告人不服判決，業已提起上
    訴，尚未判決確定等情，有台灣高等法院被告全國前案紀錄表在卷可稽。原法院
    既已裁定於刑事案件終結前，停止抗告人聲明異議程序，卻於刑事案件尚未判決
    確定即刑事案件終結前，即在最後判決結果，猶未可知之時，僅憑刑事案件認定
    之事實，未敘明理由，即據以論斷抗告人有違反交通安全規則情事，是否妥適，
    即待斟酌。原裁定駁回抗告人之聲明異議，即嫌率斷，無以招折服。允宜就所有
    相關卷證資料，再詳加調查審酌，敘明理由，以憑認定。抗告人提起抗告，指摘
    原裁定不當，為有理由，本院爰撤銷原裁定，並發回原法院，再為調查妥適裁定
    。
四、爰依道路交通事件處理辦法第二十六條、刑事訴訟法第四百十三條前段，裁定如
    主文。
中      華      民      國      九十二    年      二    月    二十七    日
                              臺灣高等法院交通法庭
                                  審判長法  官  葉  麗  霞
                                        法  官  鄧  振  球
                                        法  官  李  錦  樑
右正本證明與原本無異。
不得再抗告。
                                        書記官  郭  台  發
中      華      民      國      九十二    年      三    月        四    日


司法院資訊處製作；財團法人民間司法改革基金會備份。
